臺灣彰化地方法院刑事判決
111年度訴字第486號
公  訴  人  臺灣彰化地方檢察署檢察官 
被      告  葉昭欽


上列被告因傷害案件，經檢察官提起公訴（110年度偵字第14298
號），本院判決如下：
    主    文
葉昭欽犯傷害罪，處拘役參拾伍日，如易科罰金，以新臺幣壹仟
元折算壹日。
    犯罪事實
一、葉昭欽於民國110年11月9日上午9時30分許，前往彰化縣○○
    鎮鎮○○街00號之田中鎮風雨球場，欲參加「彰化縣田中鎮三
    民農地重劃區協進會」委員選舉之投票。嗣同一時間，「土
    地正義行動聯盟」在場進行反重劃之記者會，由李蔚慈擔任
    主持人，葉昭欽因認為李蔚慈持手機朝伊拍攝，出言制止後
    ，基於傷害他人身體之犯意，右手持棒球帽由上往下揮打李
    蔚慈持手機之左手，致李蔚慈受有左手背紅腫2x2公分之傷
    害。
二、案經李蔚慈訴由彰化縣警察局田中分局（下稱田中分局）報
    告臺灣彰化地方檢察署檢察官偵查起訴。
    理    由
壹、證據能力之說明
　　以下引用之供述證據及非供述證據，檢察官及被告葉昭欽於
    本院審理中，均未爭執證據能力（參本院卷第36頁），且本
    院審酌各該證據均非屬違法取得之證據，復經本院於審判期
    日就該等證據進行調查、辯論（參本院卷第89-90頁），是
    以依法均得作為證據使用。
貳、犯罪事實之認定
一、訊據被告對於有在110年11月9日上午9時30分許，前往彰化
    縣○○鎮鎮○○街00號之田中鎮風雨球場，欲參加「彰化縣田中
    鎮三民農地重劃區協進會」委員選舉之投票。當時，「土地
    正義行動聯盟」在場進行反重劃之記者會，由告訴人李蔚慈
    擔任主持人，伊有持棒球帽朝告訴人出手等情並不爭執，惟
    否認有何傷害犯行，辯稱：伊是向告訴人表示不同意告訴人
    拍照，伊僅是持棒球帽拍告訴人手機，不是拍告訴人的手云
    云。
二、經查：
　㈠110年11月9日上午9時30分許，證人即告訴人受託在上址田中
    鎮風雨球場，擔任「土地正義行動聯盟」在場進行反重劃記
    者會之主持人，被告右手持棒球帽揮打告訴人持手機之左手
    ，致告訴人受有左手背紅腫2x2公分之傷害等情，業據告訴
    人於警詢、偵查及本院審理中證述綦詳（參偵查卷第17-19
    頁、第55-57頁、本院卷第85-88頁）。
　㈡本院依職權勘驗上開時、地之現場錄影檔案，勘驗結果其內
    容如下（詳細勘驗內容，參本院卷第83-85頁勘驗筆錄）：
　⒈檔案名稱「00030」部分，影片全長約17分13秒，畫面為彩色
    連續錄影錄音，活動式錄影設備，過程中有移動鏡頭攝影方
    向。
　  ⑴播放時間：00：14：23至00：14：29(畫面下側顯示時間00
      00-00-0，9：29：20AM至9：29：25AM)
　　　站在白色布條前，身穿藍色外套、戴著粉紅色口罩的女子
      （即告訴人）從其褲子左側口袋拿出手機，並將手機持至
      自己胸前操作手機。
    ⑵播放時間：00：14：30至00：14：40(畫面下側顯示時間00
      00-00-0，9：29：26 AM至9：29：36AM)
      告訴人以左手將手機舉至自己面前之位置，偶有以右手操
      作手機的動作
    ⑶播放時間：00：14：40至00：14：43(畫面下側顯示時間00
      00-00-0，9：29：36 AM至9：29：39AM)
      身穿橘色上衣、戴著白色帽子(未戴口罩)，隔著馬路寬度
      站在告訴人左前方對面，且面向告訴人的男子（即被告）
      朝告訴人方向走去，邊走邊取下自己頭上的帽子，並於播
      放時間00：14：42(畫面下側顯示時間9：29：38AM)將帽
      子拍向告訴人手持手機的左手，並從畫面收音可聽見「啪
      」一聲，告訴人手機因被拍打而位置稍有移動，但仍握在
      告訴人手中。
    ⑷播放時間：00：14：43至00：15：36(畫面下側顯示時間00
      00-00-0，9：29：39 AM至9：30：32AM)
      告訴人指向被告，一邊喊「報警」、「報警」、「我要告
      他」、「我要告他」、「動手」…等語，被告隨後由旁人
      帶至道路另一側，被告回頭指向告訴人說「不要給我拍照
      (臺語)」、「不要給我拍照(臺語)」、「你告啊」、「你
      告啊」…等語，隨後被告被警方帶走。
　⒉檔案名稱「田中被襲擊」檔案部分，為連續錄音錄影，活動
    式錄影設備，由人手持進行錄影。
　　⑴畫面一開始即告訴人以手持手機鏡頭朝前之方式，也就是
      上開勘驗畫面中告訴人已取出手機並操作手機畫面後之時
      間。
    ⑵畫面開始不久（錄影時間03秒），鏡頭轉向被告方向，聽
      到被告說「我沒有允許，你給我照什麼？」（臺語），被
      告隨即走向告訴人並取下帽子揮打告訴人持手機之左手（
      錄影時間07秒）等情。
　  上開各節，有本院111年8月9日勘驗筆錄及監視畫面擷取照
    片可稽(參本院卷第83-85頁、第97-101頁、第59-61頁、偵
    查卷第23-25頁）。而勘驗內容之客觀情狀，亦與告訴人前
    開所證情節相符。又觀諸前述現場影像內容，被告原相隔約
    現場道路之寬度而面向告訴人左前方站立，嗣被告走向告訴
    人並取下帽子朝告訴人手持手機之左手揮打時，告訴人因遭
    被告拍打之動作而手部有移動之情形；且現場為寬敞之處所
    ，而在場觀看走動人數亦不少，於被告持帽揮拍告訴人之際
    ，猶可清晰聽見「啪」之聲響，是就現場碰觸聲響及告訴人
    肢體晃動之自然反應，可證斯時被告揮打告訴人持手機之左
    手所為舉動，顯然力道非輕。
　㈢況就告訴人受傷部位及所受傷勢觀之，當日其受有左手背紅
    腫2x2公分之傷害，於110年11月9日上午11時20分至仁和醫
    院就診一情，有仁和醫院驗傷診斷書、該院111年2月22日仁
    字第1110222001號函暨檢送之病歷資料、111年6月15日仁字
    第1110615001號函暨檢送之受傷照片等件在卷可佐（參偵查
    卷第21頁、第71-75頁、本院卷第67-69頁）。又依據告訴人
    當日所受傷勢部位，告訴人係左手食指近手背關節處部位受
    傷一節，亦據該院病歷標示告訴人受傷之身體部位及照片可
    稽（參偵查卷第75頁、本院卷第69頁）。此部分亦與告訴人
    所述情節及本院上開勘驗現場錄影畫面結果，均相吻合。且
    觀諸上開傷勢，亦與上開現場錄影畫面所呈現肢體衝突下可
    能形成之身體傷害吻合，足為告訴人上開證述之佐證。
　㈣此外，並有現場照片、彰化縣田中鎮三民農地重劃區土地所
    有權人推選農地重劃協進會委員會議程序表、協進會委員選
    舉委託書、土地所有權人推選協進會委員通知單、被告提出
    之現場照片、田中分局111年6月10日田警分偵字第11100107
    34號函暨檢附當日蒐證照片及告訴人驗傷診斷書等件可佐（
    參偵查卷第23-27頁、第29-31頁、第61-62頁、本院卷第47-
    49頁、第57-63頁），足認告訴人不利被告之證述應與事實
    相符，堪以採信。
　㈤被告雖以前詞置辯，惟被告亦不否認有持帽拍告訴人手機，
    而上開時、地，告訴人係以左手手掌幾乎包覆手機方式持握
    手機，以被告持帽朝告訴人（伊所辯稱之手機）由上往下揮
    打，被告揮打之舉動力道非輕，已如前述，就此以觀，被告
    之行為同時傷及告訴人持握手機之左手手背部位毫無扞格之
    處。是以，被告上開辯解並無可採。
　㈥另按當事人聲請調查之證據，法院認為不必要者，得以裁定
    駁回之，刑事訴訟法第163條之2第1項定有明文。被告聲請
    傳喚陳道君，以證明告訴人當時係對被告拍照一情，然即令
    告訴人有對被告拍照之舉，此亦僅為被告傷害之動機，再參
    酌被告及告訴人前開證述，併同如上證據，本件事證已明，
    被告犯行洵堪認定，本院認上開聲請調查之事項已臻明瞭無
    再調查之必要，依刑事訴訟法第163條之2第2項第3款規定駁
    回上開調查證據之聲請，附此敘明。
三、綜上所述，本件事證明確，被告如犯罪事實欄一所載之犯行
    洵堪認定，應予依法論科。
參、論罪科刑　
一、核被告所為，係犯刑法第277條第1項之傷害罪。
二、爰審酌被告自陳：高職畢業之智識程度，已婚，子女均已成
    年，目前退休，與母親及女兒同住，需扶養母親等家庭生活
    狀況；再酌之憲法第11條保障人民之言論自由，旨在確保意
    見之自由流通，使人民有取得充分資訊及實現自我之機會，
　　無論積極之表意自由或消極之不表意自由，均在保障之列，
    而其保障之內容包括主觀意見之表達及客觀事實之陳述，且
    言論自由為人民之基本權利，國家應給予最大限度之維護，
    俾其實現自我、溝通意見、追求真理及監督各種政治或社會
    活動之功能得以發揮（釋字第577號、第656號、第509號、
    第617號解釋意旨參照），從而針對言論本身對人類社會所
    造成的好、壞、善、惡的評價，應儘量讓言論市場自行節制
    ，俾維持社會價值層出不窮的活力，倘若以肢體暴力干預、
    制止或剝奪相反意見之表達，對於此等行為實應予以非難。
    被告於上開時、地，對於持不同意見者，不思以理性態度表
    意，竟以上開方式傷害告訴人，造成告訴人身體受有傷害，
    且事後否認犯行，及告訴人所受傷害之程度，被告未與告訴
    人達成和解而徵得告訴人原諒等一切情狀，核情量處如主文
    所示之刑，並諭知易科罰金之折算標準。
據上論斷，應依刑事訴訟法第299條第1項前段，刑法第277條第1
項、第41條第1項前段，刑法施行法第1條之1第1項，判決如主文
。
本案經檢察官何昇昀提起公訴，檢察官陳靚蓉到庭執行職務。
中　　華　　民　　國　　111 　年　　8 　　月　　16　　日
　　　　　　  刑事第六庭  審判長法  官  吳永梁
                                法  官  范馨元
                                法  官  呂美玲
以上正本證明與原本無異。
如不服本判決應於收受判決後20日內向本院提出上訴書狀，並應
敘述具體理由。其未敘述上訴理由者，應於上訴期間屆滿後20日
內向本院補提理由書( 均須按他造當事人之人數附繕本) 「切勿
逕送上級法院」。
告訴人或被害人對於判決如有不服具備理由請求檢察官上訴者，
其上訴期間之計算係以檢察官收受判決正本之日期為準。
中　　華　　民　　國　　111 　年　　8 　　月　　18　　日
                                書記官  鍾宜津
論罪科刑附錄法條：
中華民國刑法第277條
傷害人之身體或健康者，處5年以下有期徒刑、拘役或50萬元以
下罰金。
犯前項之罪，因而致人於死者，處無期徒刑或7年以上有期徒刑
；致重傷者，處3年以上10年以下有期徒刑。